臺灣臺南地方法院刑事判決　
110年度訴字第782號
公  訴  人  臺灣臺南地方檢察署檢察官
被      告  林子安






上列被告因偽造文書等案件，經檢察官提起公訴（110年度偵字
第9474號），被告於本院準備程序中就被訴事實為有罪之陳述，
經告知簡式審判程序之旨，並聽取被告與公訴人意見後，本院合
議庭裁定改由受命法官獨任進行簡式審判程序，判決如下：
    主  文
林子安犯偽造署押罪，累犯，處有期徒刑參月，如易科罰金，以
新臺幣壹仟元折算壹日。又犯行使偽造私文書罪，累犯，處有期
徒刑參月，如易科罰金，以新臺幣壹仟元折算壹日。應執行有期
徒刑伍月，如易科罰金，以新臺幣壹仟元折算壹日。
扣案如附表編號1至8所示「應沒收之署押」欄所示之署押沒收。
未扣案犯罪所得新臺幣陸仟伍佰元沒收，於全部或一部不能沒收
或不宜執行沒收時，追徵其價額。
    事  實
一、林子安（所涉侵占罪嫌部分，另經檢察官為不起訴處分）於
    民國109年5月14日間向黃銘峯借用車牌號碼000-000號普通重
    型機車，因未歸還，經黃銘峯報案處理，嗣林子安駕駛上開機車
    於同年月18日為警查獲，同日下午3時許，在臺南市政府警察
    局第三分局海南派出所，經該派出所警員詢問時，為逃避刑
    責，竟基於偽造署押之犯意，冒用其堂弟「林席吾」之名義
    接受詢問，並接續於調查筆錄偽簽林席吾之署名2枚及按捺
    指印4枚；於權利告知單偽簽林席吾之署名及按捺指印各1枚
    ；於扣押筆錄偽簽林席吾之署名2枚及按捺指印3枚；於扣押
    物品目錄表偽簽林席吾之署名及按捺指印各3枚；於扣押物
    品收據偽造林席吾之指印1枚，足生損害於林席吾及警察機關
    調查犯罪之正確性。
二、林子安明知未得其堂弟林席吾之同意，另意圖為自己不法之
    所有，基於行使偽造私文書及詐欺取財之犯意，於110年1月2
    5日下午1時許，至莊云詳所經營位於臺南市○○區○○○街000號
    之詳程精密科技有限公司(下稱詳程公司)，冒用「林席吾」之
    身分為應徵，並於附表編號6所示履歷表之姓名欄處，偽簽林席
    吾之署名1枚，並提出予莊云詳而行使之，足生損害於林席
    吾，林子安並向莊云詳佯稱其家境困苦，生活有困難，欲向
    莊云詳借款云云，致莊云詳陷於錯誤而同意出借新臺幣(下
    同)2000元；嗣林子安承前行使偽造私文書及詐欺取財之犯
    意，於110年1月26日下午1時許，向莊云詳佯稱其欲承租套房
    ，惟現金不夠支付，欲向莊云詳借款云云，致莊云詳陷於錯誤
    而同意出借2,500元(起訴書誤載為2,000元)，林子安並於附
    表編號7所示借據上，偽簽林席吾之署名2枚及按捺指印4枚，
    並將上開借據交予莊云詳而行使之，足生損害於林席吾；林
    子安又承前行使偽造私文書及詐欺取財之犯意，於110年1月2
    7日下午3時許，向莊云詳佯稱其已找到工作，其將放置於北
    部之機車運下來南部需運費及交通費，欲向莊云詳借款云云，
    致莊云詳陷於錯誤而同意出借2,000元，林子安並於附表編
    號8所示借據上，偽簽林席吾之署押2枚及按捺指印3枚，並將
    上開借據交予莊云詳而行使之，足生損害於林席吾。
三、案經莊云詳訴由臺南市政府警察局永康分局報告及臺灣臺南
    地方檢察署檢察官簽分偵查起訴。
    理  由
一、本案被告林子安所犯為死刑、無期徒刑、最輕本刑3年以上
    有期徒刑以外之罪，亦非高等法院管轄之第一審案件，其於
    準備程序中就被訴事實為有罪之陳述，經告知簡式審判程序
    之旨，並聽取檢察官及被告之意見後，本院合議庭依刑事訴
    訟法第273條之1第1項規定裁定進行簡式審判程序，是本案
    之證據調查，依同法第273條之2規定，不受同法第159條第1
    項、第161條之2、第161條之3、第163條之1及第164條至第1
    70條所規定證據能力認定及調查方式之限制，合先敘明。
二、前揭事實，業據被告於偵查及本院審理時均坦承不諱（見偵
    三卷第69頁；偵緝卷第44頁；本院卷第48、55至56、58頁）
    ，復有證人即告訴人莊云詳於警詢、偵查中之證述，證人即
    被害人林席吾於偵查中之證述可佐（見警二卷第3至9頁；偵
    三卷第45至46頁；偵一卷第15至17頁），並有臺南市政府警
    察局第三分局海南派出所109年5月18日調查筆錄、權利告知
    單、扣押筆錄、扣押物品目錄表、扣押物品收據、內政部警
    政署刑事警察局110年1月15日刑紋字第1098029299號鑑定書
    、詳程公司履歷表及借據在卷供參（見警一卷第27至35、39
    、41至47頁；警二卷第11至15頁），足見被告前開任意性自
    白與事實相符，堪以採信。是本案事證明確，被告上開犯行
    均洵堪認定，應予依法論科。
三、論罪科刑：
　㈠核被告事實欄一所為，係犯刑法第217條第1項之偽造署押罪
    ；事實欄二所為，係犯刑法第216條、第210條之行使偽造私
    文書罪及同法第339條第1項之詐欺取財罪。被告於附表編號
    6、7、8所示履歷表及借據上偽造林席吾之署名及按奈指印
    ，並持之交付予告訴人而行使，其偽造署押乃偽造私文書之
    部分行為，而偽造私文書之低度行為，復為行使之高度行為
    所吸收，均不另論罪。
　㈡被告於事實欄一先後多次偽造林席吾署押之行為，所侵害之
    法益相同，且數行為於密接之時、地接續實施，另就事實欄
    二，被告自110年1月25日起至同年月27日止，3次向告訴人
    施用詐術借款及偽造私文書之行為，各行為時間相近、手段
    雷同，所侵害者均為告訴人之財產法益，其各行為之獨立性
    極為薄弱，依一般社會健全觀念，在時間差距上，難以強行
    分開，均應分別視為數個舉動之接續施行，合為包括之一行
    為予以評價而為接續犯，各僅論以一罪。公訴意旨認事實欄
    二所為之各次行使偽造私文書罪及詐欺取財行為，犯意有別
    ，行為互殊，請予分論併罰云云，容有誤會。
　㈢被告就事實欄二所為施用詐術借款及偽造私文書之接續之一
    行為，其偽造並行使附表編號6、7、8所示履歷表及借據，
    其目的在取信告訴人，為整體詐欺行為之一部分，係以局部
    同一之一行為觸犯行使偽造私文書罪及詐欺取財罪，為想像
    競合犯，應依刑法第55條之規定，從一重之行使偽造私文書
    罪處斷。
　㈣被告就事實欄一所示偽造署押罪，及事實欄二所示行使偽造
    私文書罪，因時間不同，犯意各別，行為互殊，應予分論併
    罰。
　㈤被告前因詐欺案件，經臺灣桃園地方法院以102年度桃簡字第
    424號判決應執行有期徒刑4月確定，於105年12月13日徒刑
    執行完畢出監，有臺灣高等法院被告前案紀錄表在卷足參（
    見本院卷第16至17頁），其於上開有期徒刑執行完畢後5年
    內故意再犯本件有期徒刑以上之各罪，均為累犯；審酌被告
    未因前罪徒刑執行完畢而有所警惕，猶故意再為本案犯行，
    可認其有特別惡性及對刑罰反應力薄弱，又觀諸被告本案犯
    罪情節，經依累犯規定加重其刑，並未使被告所受刑罰超過
    其所應負擔之罪責，即無司法院釋字第775號解釋意旨所指
    應裁量不予加重最低本刑，否則將致過苛或罪刑不相當之情
    形，爰均依刑法第47條第1項規定加重其刑。
　㈥爰審酌被告為逃避刑責，冒用其堂弟「林席吾」之名義應訊，
    足以生損害於林席吾及警察機關調查犯罪之正確性，且其為
    己私利，偽簽林席吾之署押，詐欺告訴人，侵害被害人及告
    訴人之權益，所為誠屬不該，復審酌被告就事實欄二所為，
    詐得之財物雖僅有6,500元，但被告前已有多次詐欺之前案
    紀錄（構成累犯之前案紀錄 ，不重複審酌），經判處拘役
    、有期徒刑之刑度，均無法達到預防被告再犯之刑罰功能，
    並考量被告犯罪後坦承犯行，態度尚可，兼衡其犯罪動機、
    手段、所生損害，及其尚未賠償告訴人之情形，暨其自陳學
    歷為國中畢業，入監前從事外送工作，每月收入約3萬多元
    ，無須扶養他人，未婚無子女(見本院卷第59頁)之智識程度
    及家庭生活狀況等一切情狀，分別量處如主文所示之刑，並
    均諭知易科罰金之折算標準，及定其應執行之刑暨易科罰金
    之折算標準。
四、沒收部分：
　㈠按偽造、變造之文書，因係犯罪所生之物，若仍屬於犯罪行
    為人所有，該偽造、變造之文書應依刑法第38條第2項規定
    宣告沒收，而該等文書上偽造之印文、署押因已包括在內，
    即毋庸重複沒收；若偽造、變造文書因已行使而非屬於犯罪
    行為人所有，除該等文書上偽造之印文、署押，應依刑法第
    219條予以沒收外，依同法第38條第2項之規定，即不得再對
    各該文書諭知沒收。另按刑法第219條規定，偽造之印章、
    印文或署押，不問屬於犯人與否，沒收之，係採義務沒收主
    義，凡偽造之印章、印文或署押，不論是否屬於犯人所有，
    亦不論有無搜獲扣案，苟不能證明其業已滅失，均應依法宣
    告沒收。
　㈡經查，附表編號1至8所示被告於該等文書上偽簽之林席吾署名
    及按捺之指印，不問屬於被告與否，均應依刑法第219條規
    定宣告沒收之。至附表編號1至5所示之文書，非被告所有之
    物，而附表編號6至8所示之文書，既經被告行使時交付予告
    訴人，亦已非屬被告所有之物，揆諸前揭說明，除其上之署
    押應沒收如前外，就該等文書本身自不得併予宣告沒收。
　㈢又按犯罪所得，屬於犯罪行為人者，沒收之。前2項之沒收，
    於全部或一部不能沒收或不宜執行沒收時，追徵其價額，刑
    法第38條之1第1項本文、第3項分別定有明文。查被告因事
    實欄二之犯行而實際取得財物6,500元等情，業據被告陳明
    在卷（見本院卷第58頁），此為被告之犯罪所得，雖未扣案
    ，仍應依刑法第38條之1第1項本文、第3項規定，宣告沒收
    ，並於全部或一部不能沒收或不宜執行沒收時，追徵其價額
    。
據上論斷，應依刑事訴訟法第273條之1第1項、第299條第1項本
文，刑法第210條、第216條、第217條第1項、第339條第1項、第
55條本文、第47條第1項、第41條第1項本文、第51條第5款、第3
8條之1第1項本文、第3項、第219條，刑法施行法第1條之1第1項
，判決如主文。　　　　
本案經檢察官許家彰提起公訴，檢察官黃信勇到庭執行職務。
中　　華　　民　　國　　110 　年　　10　　月　　4 　　日
                  刑事第十庭    法　官　潘明彥
以上正本證明與原本無異。
如不服本判決應於收受本判決後20日內向本院提出上訴書狀，並
應敘述具體理由。其未敘述上訴理由者，應於上訴期間屆滿後20
日內向本院補提理由書狀（均須按他造當事人之人數附繕本）「
切勿逕送上級法院」。 
　　　　　　　　　　　　　　　　書記官  蘇豐展
中　　華　　民　　國　　110 　年　　10　　月　　4 　　日
附錄本案論罪科刑法條：
中華民國刑法第210條
偽造、變造私文書，足以生損害於公眾或他人者，處5年以下有
期徒刑。

中華民國刑法第216條
行使第210條至第215條之文書者，依偽造、變造文書或登載不實
事項或使登載不實事項之規定處斷。

中華民國刑法第217條
偽造印章、印文或署押，足以生損害於公眾或他人者，處3年以
下有期徒刑。
盜用印章、印文或署押，足以生損害於公眾或他人者，亦同。

中華民國刑法第339條
意圖為自己或第三人不法之所有，以詐術使人將本人或第三人之
物交付者，處5年以下有期徒刑、拘役或科或併科50萬元以下罰
金。
以前項方法得財產上不法之利益或使第三人得之者，亦同。
前2項之未遂犯罰之。
附表：   編號 偽造之文書 應沒收之署押 1 臺南市政府警察局第三分局海南派出所109年5月18日調查筆錄 (見警一卷第33至35頁) 偽造之「林席吾」署名貳枚、指印肆枚。 2 權利告知單 (見警一卷第39頁) 被告知人欄位偽造之「林席吾」署名、指印各壹枚。 3 臺南市政府警察局第三分局扣押筆錄 (見警一卷第41至43頁) 1.受執行人姓名欄偽造之「林席吾」指印壹枚。 2.結果欄受執行人簽名捺印處偽造之「林席吾」署名、指印各壹枚。 3.筆錄末頁受執行人、在場人簽捺處偽造之「林席吾」署名、指印各壹枚。 4 臺南市政府警察局第三分局海南派出所扣押物品目錄表 (見警一卷第45頁) 所有人/持有人/保管人欄偽造之「林席吾」署名、指印各參枚。 5 扣押物品收據 (見警一卷第47頁) 偽造之「林席吾」指印壹枚。 6 詳程精密科技有限公司履歷表 (見警二卷第11頁) 偽造之「林席吾」署名壹枚。 7 110年1月26日借據 (見警二卷第13頁) 偽造之「林席吾」署名貳枚、指印肆枚。 8 110年1月27日借據 (見警二卷第15頁) 偽造之「林席吾」署名貳枚、指印參枚。